臺灣高等法院民事裁定　　　　　　　　　　94年度再字第13號
再 審原 告　美商宋氏企業公司（SUNG ENTERPRISE INC.）
　　　　　　　　　　　　U.S.
法定代理人　宋德令
再 審原 告　乙○○
共　　　同
訴訟代理人　羅聖乾律師
再 審被 告　甲○○○
訴訟代理人　郭令立律師
上列當事人間因確認著作權存在事件，再審原告對於中華民國94
年1月28日本院93年度再字第91號、93年11月15日本院93年度智
上字第13號確定判決提起再審，本院於94年4月12日言詞辯論終
結，裁定如下：
    主      文
再審之訴駁回。
再審訴訟費用由再審原告負擔。
    理      由
一、按「再審之訴，法院認無再審理由，判決駁回後，不得以同
    一事由，對於原確定判決或駁回再審之訴之確定判決，更行
    提起再審之訴。」民事訴訟法第498條之1定有明文。依該條
    立法理由「再審之目的，原在匡正確定終局判決之不當，以
    保障當事人之權益。惟為避免當事人以同一事由對於原確定
    判決或駁回再審之訴之確定判決，一再提起再審之訴，致浪
    費司法資源，自應予以限制，爰增訂本條文」觀之，固不應
    解為：凡依同法第496條第1項同款或同以第497條之事由更
    行提起再審之訴，均為法所不許。但再審原告更行提起再審
    之訴所主張之再審事由，如與其主張應再審之原再審判決所
    具有之再審事由內容相同，又以同款或同條之再審事由為其
    訴訟標的法律關係，即屬第498條之1所稱之「同一事由」，
    自不得更行提起，不因再審原告提起再審之訴之對象不同，
    即分別係對原確定判決、原再審判決提起再審之訴，而有差
    異。又「再審之訴不合法者，法院應以裁定駁回之。」同法
    第502條第1項亦有明定。
二、本件再審原告前認本院93年度智上字第13號確定判決（下稱
    原確定判決），就其提出、足影響於判決之重要證物即被證
    4 （「劍氣千幻錄」小說節本）、5（著作人吳思明〔筆名
    司馬翎〕將「劍氣千幻錄」小說著作權讓與真善美出版社之
    著作物權讓與契約）、6（本院89年度上字第4429號刑事判
    決書）漏未斟酌，乃依民事訴訟法第497條之規定，提起再
    審之訴。經本院審理後，認原確定判決並無漏未斟酌足影響
    於判決之重要證物為由，以93年度再字第91號判決（下稱原
    再審判決）駁回其再審之訴。姑不論原再審判決中，已載明
    其認定原確定判決並無漏未斟酌該被證4、5、6重要證物情
    事之理由，即無漏未斟酌該等證物之可言；至原再審判決適
    用民事訴訟法第497條規定有無不當，另屬適用法規有無顯
    然錯誤之問題，與漏未斟酌重要證物之再審事由尚屬無涉。
    即以再審原告更行提起本件再審之訴所主張之訴訟標的法律
    關係－就足影響於判決之重要證物漏未斟酌（民事訴訟法第
    497條）、原因事實－原確定判決程序中所提出之被證4、5
    、6未經斟酌而言，與其先前提起再審之訴（即本院93年度
    再字第91號）時所主張之訴訟標的法律關係及其原因事實均
    屬同一，自屬「同一事由」，揆諸上揭說明，即為法所不許
    。再審原告另聲明「原確定判決有關『劍影留香』語文著作
    之著作權為再審被告所有部分廢棄，駁回再審被告之訴」（
    即對原確定判決中「劍影留香」部分之聲明），為再審原告
    就原再審判決再審之訴有理由，前訴訟程序之再開或續行後
    所應審酌之實體問題，然再審原告之再審之訴不合法，前訴
    訟程序無從再開或續行，原確定判決中劍影留香著作權認定
    歸屬當否之實體問題，本院亦無庸予以論究。
三、據上論斷，本件再審之訴為不合法，爰裁定如主文。
中　　華　　民　　國　　94　　年　　4 　　月　　26　　日
                  民事第十七庭  審判長法  官  沈方維
                                      法  官  陳金圍
                                      法  官  湯美玉
以上正本係照原本作成。
本裁定不得抗告。
中　　華　　民　　國　　94　　年　　4 　　月　　27　　日
                                      書記官  賴淑真
